臺灣臺中地方法院刑事判決
111年度簡上字第111號
上  訴  人  
即  被  告  陳育松




上列上訴人即被告因偽造文書等案件，不服本院中華民國111年1
月26日111年度簡字第24號第一審刑事簡易判決（起訴書案號：1
10年度偵字第7182號），提起上訴，本院管轄之第二審合議庭判
決如下：
    主      文
上訴駁回。
    犯罪事實及理由
一、本案經本院審理結果，認第一審刑事簡易判決之認事用法及
    量刑均無不當，應予維持，除增列證據「被告於本院準備程
    序及審理時所為之自白（見本院簡上卷第67頁、第90頁）」
    外，其餘均引用第一審刑事簡易判決書及原審判決引自臺灣
    臺中地方檢察署檢察官起訴書所記載之犯罪事實、證據及理
    由（如附件）。
二、上訴人即被告陳育松（下稱被告）之上訴意旨略以：被告有
    意與被害人李昕亮及告訴人葉碧容洽談和解，請求法院移付
    調解；又原審判決依累犯規定加重其刑，然未審酌大法官釋
    字第775號解釋意旨而為科刑之判斷，有罪刑不相當之情形
    ；且本案未扣案之犯罪所得新臺幣（下同）8萬4000元屬被
    害人李昕亮所有，被害人李昕亮有權主張被告不法取得上開
    財物而依民事訴訟途徑主張返還，且被告亦願與被害人李昕
    亮和解返還之，原審判決就此未扣案之犯罪所得逕諭知沒收
    ，顯屬無據，請求撤銷原判決，另為適法之判決云云。
三、經查：
　㈠按量刑之輕重，係事實審法院得依職權自由裁量之事項，茍
    已斟酌刑法第57條各款所列情狀而未逾越法定刑度，或濫用
    其權限，則不得遽指為違法；又刑罰之量定屬法院自由裁量
    之職權行使，但仍應審酌刑法第57條所列各款事由及一切情
    狀，為酌量輕重之標準，並非漫無限制，在同一犯罪事實與
    情節，如別無其他加重或減輕之原因，下級法院量定之刑，
    亦無過重或失輕之不當情形，則上級法院對於下級法院之職
    權行使，原則上應予尊重（最高法院72年台上字第6696號判
    例、75年台上字第7033號判例及85年度台上字第2446號判決
    意旨可資參照）。原審認被告所犯刑法第216條、第220條第
    2項、第210條、第339條第1項之行使偽造私文書、行使偽造
    準私文書、詐欺取財等罪事證明確，據以論罪科刑，並審酌
    被告不思依循正當途徑賺取所需，竟為本案犯行，顯然缺乏
    尊重他人財產權之觀念，並對被害人李昕亮之財產法益造成
    相當程度之侵害，誠屬不該；惟念被告犯後坦承犯行，態度
    尚可，然被害人李昕亮已出境，被告因而未能與其達成和解
    或賠償所受損害；另考量被告於本案犯罪情節、動機、目的
    、手段等一切情狀，量處有期徒刑3月，並諭知易科罰金之
    折算標準，另說明偽造之署押及犯罪所得宣告沒收之依據及
    理由，經核原審認事用法均無違誤，且業已詳細審酌刑法第
    57條所列各款事由而為量定，量刑無逾越法定範圍之違法或
    顯然過重或失輕之不當，亦未有逾越比例原則及平等原則之
    瑕疵可指，應予尊重。　
　㈡關於累犯加重之適用，原審業已敘明：「依司法院釋字第775
    號解釋意旨，衡量其未因前案經徒刑執行完畢後產生警惕作
    用，顯見其刑罰反應力薄弱，且依本案犯罪情節及被告所侵
    害之法益，予以加重最低本刑亦無罪刑不相當之情事，應依
    刑法第47條第1項之規定加重其刑」等語，且大法官釋字第7
    75號解釋仍肯認累犯加重本刑規定，不生違反憲法一行為不
    二罰之問題，刑法累犯「一律加重最低本刑」之規定，須於
    「不符合刑法第59條所定要件之情形下，致生行為人所受之
    刑罰超過其所應負擔罪責之個案，其人身自由因此遭受過苛
    之侵害部分，對人民受憲法第8條保障之人身自由所為限制
    ，不符憲法罪刑相當原則，牴觸憲法第23條比例原則」之範
    圍內，始有於該條規定修正前，為避免發生上述罪刑不相當
    之情形，法院就該個案應依本解釋意旨，裁量是否加重最低
    本刑。查原審已依上開大法官解釋意旨為審酌，而本案並無
    上開解釋意旨所指個案應量處最低法定刑，又無法適用刑法
    第59條規定減輕其刑之情形，自應依法加重，被告此部分上
    訴理由容有誤會。
　㈢又被告上訴指謫原判決諭知沒收犯罪所得部分，現行沒收制
    度於立法理由已明示「為避免被告因犯罪而坐享犯罪所得，
    顯失公平正義，而無法預防犯罪，現行法將屬於犯罪行為人
    所有之犯罪所得，修正為應沒收之」；另增訂第38條第5項
    「犯罪所得已實際合法發還被害人者，不予宣告沒收或追徵
    」，並於立法理由載明「為優先保障被害人因犯罪所生之求
    償權，限於個案已實際合法發還時，始毋庸沒收，至是否有
    潛在被害人則非所問。若判決確定後有被害人主張發還時，
    則可依刑事訴訟法相關規定請求之」，已明確規定就犯罪所
    得未經實際合法發還被害人時，即應予宣告沒收。本案被告
    因本件犯行實際自被害人李昕亮處共獲得8萬4000元之犯罪
    所得，且依卷內證據被告並未將上開犯罪所得返還被害人李
    昕亮，原審依刑法第38條之1第1項前段、第3項規定宣告沒
    收、追徵，於法並無違誤，被告此部分上訴理由委無足取。
　㈣被告上訴意旨雖表達與被害人李昕亮及告訴人葉碧容和解之
    意願，惟卷內已無被害人李昕亮可資聯繫之資訊，又告訴人
    葉碧容已明確表示無調解意願等語，有本院公務電話紀錄1
    份附卷可查（見本院簡上卷第77頁），被告迄今仍未與被害
    人李昕亮及告訴人葉碧容達成和解，原審量刑之基礎並無改
    變，被告此部分上訴理由，亦非可採。
四、綜上所述，本院認原審認事用法並無違法或不當之處，量刑
    亦屬妥適，從而，本件上訴並無理由，應予駁回。
據上論斷，應依刑事訴訟法第455條之1第1項、第3項、第373條
、第368條，判決如主文。
本案經檢察官陳信郎提起公訴，檢察官温雅惠到庭執行職務。
中　　華　　民　　國　　111 　年　　7 　　月　　20　　日
                  刑事第七庭  審判長法  官  尚安雅
　　　　　　　　　                  法  官  林忠澤
　　　　　　　　　                  法  官  王怡蓁
以上正本證明與原本無異。
不得上訴。
　　　　　　　　　　　　
                                    書記官  黃雅青
中　　華　　民　　國　　111 　年　　7 　　月　　20　　日

【附件】
臺灣臺中地方法院刑事簡易判決
111年度簡字第24號
公  訴  人  臺灣臺中地方檢察署檢察官
被      告  陳育松
上列被告因偽造文書等案件，經檢察官提起公訴（110年度偵字
第7182號），經被告自白犯罪，本院認為宜以簡易判決處刑，逕
以簡易判決處刑如下：
    主    文
陳育松犯行使偽造私文書罪，累犯，處有期徒刑參月，如易科罰
金，以新臺幣壹仟元折算壹日。
如附表所示偽造之署押均沒收；未扣案之犯罪所得新臺幣捌萬肆
仟元沒收，於全部或一部不能沒收或不宜執行沒收時，追徵其價
額。
    事實及理由
一、本案犯罪事實及證據，除下列事項應予補充更正外，其餘均
    引用檢察官起訴書之記載（如附件）。
　㈠犯罪事實欄一有關「復偽簽葉碧容之署押」之文字，應予更
    正為「復偽簽葉碧容之署名1枚」之文字。
　㈡犯罪事實欄一有關「李昕亮應給付1個月押金及2個月租金共8
    萬4000元(含已給付之訂金2萬元)」之文字，應予更正為「
    李昕亮應給付2個月押金及1個月租金共8萬4000元(含已給付
    之訂金2萬元)」之文字。
　㈢犯罪事實欄一有關「偽簽葉碧容之署名」之文字，應予更正
    為「偽簽葉碧容之署名1枚」之文字。
　㈣犯罪事實欄一有關「並以通訊軟體LINE傳送上開授權書照片
    給陳嘉宏，陳嘉宏以」之文字，應予更正為「並以通訊軟體
    LINE傳送上開授權書照片給不知情之陳嘉宏，旋陳嘉宏再以
    」之文字。
　㈤增列「被告陳育松於本院準備程序時之自白」作為證據。
二、論罪科刑：
  ㈠按以錄音、錄影或電磁紀錄藉機器或電腦處理所顯示之聲音
    、影像或符號，足以表示其用意之證明者，依刑法第220條
    第2項規定，以文書論。而所謂電磁紀錄，謂以電子、磁性
    、光學或其相類之方式所製成，而供電腦處理之紀錄，刑法
    第10條第6項亦有明文。次按就偽造之刑法第220條第2項之
    準文書而言，其內容因須藉由機器設備或電腦處理，始能顯
    示於外，而表示該文書內容及一定用意，故於行為人將偽造
    之準私文書藉由機器或電腦處理，對相對人顯示時，因其已
    有使用該偽造準文書之行為，該行為即達於行使偽造準私文
    書之程度（最高法院91年度台上字第4075號判決意旨參照）
    。查被告偽簽告訴人葉碧容之署名在授權書上，復以通訊軟
    體LINE傳送該授權書照片而行使，表示告訴人葉碧容授權其
    處理本案房屋出租事宜之意，因該授權書照片之電磁紀錄內
    容須藉由機器或電腦設備處理（通訊軟體）始能顯示，核屬
    刑法第220條規定之準私文書無疑。
  ㈡核被告所為，刑法第216條、第210條之行使偽造私文書罪、
    同法第216條、第220條第2項、第210條之行使偽造準私文書
    罪及同法第339條第1項之詐欺取財罪。又被告偽簽「葉碧容
    」之署押，係偽造私文書之階段行為，且其偽造私文書之低
    度行為，復為行使偽造私文書之高度行為所吸收，均不另論
    罪。
　㈢被告利用不知情之證人陳嘉宏傳送上開授權書照片予被害人
    李昕亮之行為，為間接正犯。　　
　㈣至起訴書犯罪事實欄一中已載明被告係以通訊軟體LINE傳送
    上開授權書照片給不知情之證人陳嘉宏，旋證人陳嘉宏再以
    通訊軟體LINE傳送上開授權書照片給被害人李昕亮，惟漏引
    刑法第220條第2項規定，嗣經本院告知被告亦涉犯此法條（
    本院訴字卷第41頁），已充分保障其防禦權之行使，爰由本
    院逕予補充。
　㈤被告冒用告訴人葉碧容之名義，偽造上開房屋租賃契約書、
    授權書後，先行使該房屋租賃契約書，復以通訊軟體LINE傳
    送授權書照片給不知情之證人陳嘉宏，旋證人陳嘉宏再以通
    訊軟體LINE傳送授權書照片給被害人李昕亮，均係本於同一
    不法目的，於密接時間實施，且侵害法益相同，各行為之獨
    立性極為薄弱，依一般社會健全概念，在時間差距上，難以
    強行分開，在刑法評價上，以視為數個舉動之接續施行，合
    為包括之一行為予以評價，較為合理，應論以接續犯之一罪
    。
  ㈥按刑法上一行為而觸犯數罪名之想像競合犯存在之目的，在
    於避免對於同一不法要素予以過度評價，其所謂「同一行為
    」係指所實行者為完全或局部同一之行為而言。因此刑法修
    正刪除牽連犯之規定後，於修正前原認屬於方法目的或原因
    結果之不同犯罪，其間果有實行之行為完全或局部同一之情
    形，應得依想像競合犯論擬（最高法院97年度台上字第3494
    號判決意旨參照）。查被告係基於同一不法目的，實施上開
    行使偽造私文書、詐欺取財等行為，而各行為間存有局部同
    一之情形，揆諸前開說明，屬想像競合犯，應依刑法第55條
    前段規定，從一重之行使偽造私文書罪處斷。
　㈦被告前因公共危險案件，分別經本院以105年度中交簡字第28
    03號、臺灣彰化地方法院以106年度訴字第753號判決判處有
    期徒刑2月、6月確定，並於「106年1月17日」、「106年11
    月22日」易科罰金執行完畢，有臺灣高等法院被告前案紀錄
    表存卷可查；其於受徒刑之執行完畢，5年以內故意再犯本
    件有期徒刑以上之罪，為累犯，並依司法院釋字第775號解
    釋意旨，衡量其未因前案經徒刑執行完畢後產生警惕作用，
    顯見其刑罰反應力薄弱，且依本案犯罪情節及被告所侵害之
    法益，予以加重最低本刑亦無罪刑不相當之情事，應依刑法
    第47條第1項之規定加重其刑。
  ㈧爰審酌被告不思依循正當途徑賺取所需，竟為上開犯行，顯
    然缺乏尊重他人財產權之觀念，並對被害人李昕亮之財產法
    益造成相當程度之侵害，誠屬不該；惟念及其犯後坦承犯行
    ，態度尚可，然被害人已出境（見偵卷第135頁之公務電話
    紀錄表），未能與其達成和解或賠償所受損害；另考量被告
    於本案犯罪情節、動機、目的、手段等一切情狀，量處如主
    文所示之刑，並諭知易科罰金之折算標準，以資懲儆。
三、沒收：
　㈠偽造署押：
　⒈按刑法第219條規定，偽造之印章、印文或署押，不問屬於犯
    人與否，沒收之，係採義務沒收主義，凡偽造之印章、印文
    或署押，不論是否屬於犯人所有，苟不能證明其已滅失，均
    應依法宣告沒收。又偽造、變造之文書，因係犯罪所生之物
    ，若仍屬於犯罪行為人所有，該偽造、變造之文書自應依刑
    法第38條第2項前段規定宣告沒收，而該等文書偽造之印文
    、署押因已包括在內，即無庸重複沒收。若偽造、變造文書
    已因行使而非屬於犯罪行為人所有，即不得依上開規定宣告
    沒收，此時該等文書上偽造之印文、署押，自應另依刑法第
    219條規定宣告沒收，而不得對各該書類宣告沒收（最高法
    院43年台上字第747號判決意旨參照）。
　⒉附表所示偽造「葉碧容」之署押共3枚，不問屬於犯人與否，
    均應依刑法第219條之規定宣告沒收。
　⒊至被告偽造之房屋租賃契約書，既已提出行使，而非被告所
    有，故不予宣告沒收或追徵。又被告偽造之授權書（紙本）
    ，並未實際交付證人陳嘉宏，雖仍為被告所有，惟未扣案，
    並無積極證據可證現仍存在，亦不具經濟價值，而不具備刑
    法上之重要性，爰依刑法第38條之2第2項規定，不予宣告沒
    收或追徵。另上開授權書照片，因業經被告以通訊軟體傳予
    證人陳嘉宏，已非被告所有，亦無積極證據可證現仍存在，
    亦不予宣告沒收或追徵，附此敘明。
　㈡犯罪所得：
　　按犯罪所得，屬於犯罪行為人者，沒收之。前開沒收，於全
    部或一部不能沒收或不宜執行沒收時，追徵其價額，刑法第
    38條之1第1項前段、第3項定有明文。查被告因本件犯行實
    際自被害人李昕亮處共獲得新臺幣（下同）84000元（計算
    式：56000元+28000元＝84000元）等情，業據被告於本院準
    備程序時供述明確（本院訴字卷第42頁），復有載有被告收
    受押金56000元及租金28000元之房屋租賃契約書可佐（偵卷
    第61頁），雖未據扣案，仍應依刑法第38條之1第1項前段、
    第3項規定宣告沒收，並於全部或一部不能沒收或不宜執行
    沒收時，追徵其價額。
四、依刑事訴訟法第449條第2項、第3項、第450條第1項、第454
    條第2項，逕以簡易判決處刑如主文。
五、如不服本判決，得於收受判決正本送達之翌日起20日內，向
    本庭提出上訴狀，上訴於本院合議庭（須附繕本）。
六、本案經檢察官陳信郎提起公訴，檢察官王宜璇到庭執行職務
    。
中　　華　　民　　國    111    年    1    月    26    日
                  刑事第十二庭  法  官  黃震岳
以上正本證明與原本無異。
告訴人或被害人對於判決如有不服具備理由請求檢察官上訴者，
其上訴期間之計算係以檢察官收受判決正本之日期為準。
                                書記官  黃俞婷
中　　華　　民　　國    111    年    1    月    26    日
附表：
編號 文書名稱 偽造署押 1 房屋租賃契約書 「立契約人(甲方)」欄上偽造「葉碧容」署押1枚 2 授權書（紙本） 「授權人」欄上偽造「葉碧容」署押1枚 3 通訊軟體傳送之授權書照片 「授權人」欄上偽造「葉碧容」署押1枚 

【附件】
臺灣臺中地方檢察署檢察官起訴書                      所股
110年度偵字第7182號
　　被　　　告　陳育松　男　50歲（民國00年0月00日生）
　　　　　　　　　　　　住彰化縣○○鎮○○路00號
　　　　　　　　　　　　居臺中市○○區○○○○路000號10
　　　　　　　　　　　　樓
                        (另案羈押於法務部○○○○○○○                       ○)
　　　　　　　　　　　　國民身分證統一編號：Z000000000號
上列被告因偽造文書等案件，已經偵查終結，認應提起公訴，茲
將犯罪事實及證據並所犯法條分敘如下：
　　　　犯罪事實
一、陳育松前因酒後駕車之公共危險案件，經法院判處有期徒刑
    6月確定，業於民國106年11月22日易科罰金執行完畢。緣陳
    育松於109年10月13日，以每月新臺幣(下同)2萬1800元向葉
    碧容承租門牌號碼臺中市○○區○○路0段000號3樓之6房屋(下
    稱本案房屋)後，欲轉租本案房屋牟利，明知葉碧容並未授
    權其處理本案房屋出租事宜，竟意圖為自己不法之所有，基
    於詐欺取財之犯意，於109年10月20日某時，在本案房屋內
    ，向其委託之房屋仲介劉育材、承租方李昕亮及承租方仲介
    陳嘉宏佯稱：屋主葉碧容委託其處理本案房屋出租事宜，致
    李昕亮誤以為陳育松有獲得葉碧容之授權出租本案房屋，因
    而陷於錯誤，表示要承租本案房屋，並當場給付陳育松訂金
    2萬元，雙方並約定翌(21)日簽約。陳育松於同年月21日14
    時許，在臺中市○○區○○路00○00號全家便利超商臺中逢明店
    ，向劉育材、陳嘉宏及李昕亮佯稱：忘記帶屋主葉碧容之授
    權書前來云云，並基於行使偽造私文書之犯意，在劉育材提
    供之房屋租賃契約書之「立契約人(甲方)」欄位，除簽上自
    己之署名外，復偽簽葉碧容之署押，以此方式冒用葉碧容名
    義，簽署本案房屋之房屋租賃契約書，再持向李昕亮而行使
    ，致李昕亮誤以為陳育松有獲得葉碧容之授權出租本案房屋
    ，而簽署上開房屋租賃契約書，約定每月租金2萬8000元，
    且李昕亮應給付1個月押金及2個月租金共8萬4000元(含已給
    付之訂金2萬元)，足生損害於葉碧榮，然因陳育松於簽約當
    場未能提出屋主葉碧容之授權書，李昕亮遂要求陳育松補提
    授權書後方給付餘款，陳育松復於同日14時許後某時，基於
    行使偽造私文書之接續犯意，在授權書之「授權人」欄位，
    偽簽葉碧容之署名，表示葉碧容本人授權其處理本案房屋出
    租事宜，並以通訊軟體LINE傳送上開授權書照片給陳嘉宏，
    陳嘉宏以通訊軟體LINE傳送上開授權書照片給李昕亮，足以
    生損害於葉碧容，李昕亮並因而陷於錯誤，指示陳嘉宏交付
    陳育松餘款6萬4000元。嗣葉碧容經本案房屋之社區管理室
    通知其本案房屋已出租他人，並經陳嘉宏提示上開房屋租賃
    契約書及授權書後，察覺有異，報警處理，而悉上情。
二、案經葉碧容訴由臺中市政府警察局第六分局報告偵辦。
　　　　證據並所犯法條
一、證據清單暨待證事實
編號 證　據　清　單 待　　證　　事　　實   1 被告陳育松之供述 被告坦承告訴人葉碧容未授權其出租本案房屋及其有在上揭房屋契約書及授權書上簽署自己姓名，及共收取租客李昕亮8萬4000元押租金之事實，惟辯稱：簽約並不表示要出租，伊沒有將本案房屋租出去，伊沒有說葉碧容授權給伊，是陳嘉宏叫伊簽的云云。 2 證人即告訴人葉碧容於警詢及本署偵查中之指訴 1.告訴人未曾授權被告出租本   案房屋之事實。 2.房屋租賃契約書上「立契約人(甲方)」欄位及授權書上「授權人」之簽名「葉碧容」均非告訴人所簽，告訴人亦未授權被告簽名上揭文件之事實。 3 證人陳嘉宏於警詢及本署偵查中之證述 1.被告聲稱：屋主為其朋友之親友，伊受委託來處理出租本案房屋云云，並於上開簽約時、地當場在房屋租賃契約書上「立契約人(甲方)」欄位簽署「葉碧容」之事實。 2.被告於簽約後同日先以LINE傳送授權人欄位簽署「葉碧容」之授權書照片給證人陳嘉宏，再將授權書照片列印交付陳嘉宏後，由陳嘉宏將之訂在房屋租賃契約書末頁後，被告於騎縫處簽名之事實。 3.租客李昕亮於109年10月20日看屋後親自交付2萬元訂金給被告，於109年10月21日被告交付授權書後，指示陳嘉宏交付剩餘押租金6萬4000元給被告之事實。 4 證人劉育財之證述 被告聲稱：屋主為其朋友之親友，伊受委託來處理出租本房屋云云，並於上開簽約時、地當場在房屋租賃契約書上「立契約人(甲方)」欄位簽署「葉碧容」之事實。   5 證人陳嘉宏提出之偽造之房屋租賃契約書影本及授權書照片影本 所有犯罪事實。 
二、核被告所為，係犯刑法第216條、第210條行使偽造私文書、
    第339條第1項之詐欺取財等罪嫌。被告偽造署名之行為，為
    偽造私文書之部分行為，又其偽造私文書之低度行為，為行
    使偽造私文書之高度行為所吸收，均不另論罪。被告所犯2
    次行使偽造私文書，係於密切接近之時間實施，且係侵害同
    一法益，各行為之獨立性極為薄弱，依一般社會健全觀念，
    難以強行分開，在刑法評價上，應視為數個舉動之接續施行
    ，請論以包括一罪之接續犯。被告一行為同時觸犯行使偽造
    私文書、詐欺取財犯行，為異種想像競合犯，請從一重論以
    行使偽造私文書罪處斷。被告曾受如犯罪事實欄所示之有期
    徒刑執行完畢，此有刑案資料查註紀錄表1份在卷可憑，其於有
    期徒刑執行完畢後5年內故意再犯本件有期徒刑以上之罪，為累
    犯，請依刑法第47條第1項之規定，酌情加重其刑。至上開
    房屋租賃契約書及授權書上之「葉碧容」署名，均係偽造之
    署押，請依刑法第219條規定，宣告沒收之。被告所詐得如
    犯罪事實欄所列之財物，雖未扣案，然係犯罪所得，請依刑
    法第38條之1第1項、第3 項之規定，宣告沒收，於全部或一
    部不能沒收或不宜執行沒收時，追徵其價額。
三、依刑事訴訟法第251條第1項提起公訴。
　　此　致
臺灣臺中地方法院
中　　華　　民　　國　 110　　年　　11　　月　　18　　日
　　　　　　　　　　　　　　　檢　察　官　陳信郎
本件正本證明與原本無異
中　　華　　民　　國　 110　　年　　11　　月　　25　　日
 　　　 　　　　　　　　 　   書  記  官  黃姿喻